臺灣臺南地方法院刑事判決　　　　　95年度交簡上字第194號
上　訴　人　乙○○
即　被　告
選任辯護人　蔡清河律師
上列上訴人因公共危險案件，不服本院九十五年度交簡字第一八
七三號中華民國九十五年十月十三日第一審判決（聲請案號：九
十五年度偵字第一０五五二號），提起上訴，本院第二審合議庭
判決如下：
    主    文
上訴駁回。
    事    實
一、乙○○前於民國八十七年間因殺人案件，經臺灣高等法院臺
    南分院判處有期徒刑十三年確定，於九十三年二月十七日假
    釋出獄（假釋期間至一百年五月十四日期滿），復於九十四
    年間，因服用酒類不能安全駕駛動力交通工具而駕駛，觸犯
    刑法第一百八十五條之三之公共危險案件，經本院判處罰金
    銀元三萬元確定，並於九十四年四月六日執行完畢。竟仍不
    知悔改，於九十五年六月十七日十九時三十分許，在臺南縣
    永康市○○○街姑婆廟對面之餐廳內飲用紅酒後，明知其服
    用酒類後，控制力及注意力已達不能安全駕駛動力交通工具
    之程度，猶騎乘車牌號碼ＮＨＧ─８３１號機車（下稱ＮＨ
    Ｇ─８３１號機車），沿臺南縣永康市○○○街由南往北方
    向行駛，並於九十五年六月十八日凌晨零時十分許途經臺南
    縣永康市○○○街一０七巷口前之時，因行車不穩，撞及丁○○○所騎乘之車牌號碼ＲＶ６─１０７號機車（下稱ＲＶ
    ６─１０７號機車），造成丁○○○受有右肱骨大粗隆外翻
    骨折等傷害（過失傷害部分未據告訴），經警到場處理，並
    以呼氣酒精測試器測得乙○○之呼氣酒精濃度達每公升零點
    九一毫克，始查獲前情。
二、案經臺南縣警察局永康分局報請臺灣臺南地方法院檢察署檢
    察官偵查後聲請簡易判決處刑。
    理    由
一、查道路交通事故現場圖、道路交通事故調查報告表（一）、
    （二）及被告乙○○之酒精測定紀錄表各一份，檢察官、被
    告及辯護人於本院調查證據時，均知曉為審判外之書面陳述
    ，但均同意作為證據，又臺南縣警察局永康分局鹽行派出所
    職務分配表、員警出入登記簿及工作紀錄簿各一份，檢察官
    、被告及辯護人於本院調查證據時，均知曉為審判外之書面
    陳述，且至言詞辯論終結前均未聲明異議，本院審酌上開書
    面陳述作成之情況，認為適當，依刑事訴訟法第一百五十九
    條之五規定，均得為證據。再者照相係透過鏡頭，以機械方
    式將形成之畫面映寫入膠卷，再還原於照相紙上，故照相中
    不含有人的供述要素，且現實情形與作為傳達結果的照相，
    係透過機械而保障內容之一致性及正確性來加以保障的，並
    不存在人對現實情形之知覺、記憶，在表現時經常可能發生
    的錯誤（如知覺的不準確、記憶隨時間推移而發生的變化）
    ，故現場蒐證相片九幀，乃警員依機械之方式所留存之影像
    ，並非供述證據，無傳聞法則適用。
二、訊據被告對於上揭事實均坦承不諱，且被告係因騎乘ＮＨＧ
    ─８３１號機車，沿臺南縣永康市○○○街由南往北方向行
    駛，行經該街一０七巷口前之時，因行車不穩，撞及丁○○○所騎乘之ＲＶ６─１０７號機車，並經警於肇事現場施以
    呼氣酒精濃度測試結果，發現其呼氣所含酒精濃度成分達每
    公升零點九一毫克等情，有道路交通事故調查報告表、道路
    交通事故現場圖及酒精測定紀錄表各一紙以及現場相片九幀
    可稽（見警卷第十三頁及第十八頁至二十五頁），再者被告
    經到場警員觀察結果，發現被告注意力無法集中、嘔吐、多
    話，有酒後駕車肇事，顯然無法安全駕駛之狀態，有觀察紀
    錄表一紙可憑（見警卷第十五頁）。則被告在呼氣酒精濃度
    已達每公升零點九一毫克之狀況下，騎乘機車行駛而肇事，
    且依警員現場觀察，其已出現注意力無法集中、嘔吐、多話
    等行為控制能力減低之跡象，衡酌被告之行為表現，堪認被
    告業因飲酒導致駕駛技巧障礙及行為反應能力減低，已達不
    能安全駕駛動力交通工具之程度。從而，本件事證明確，被
    告犯行洵堪認定。
四、核被告所為，係犯刑法第一百八十五條之三之罪。又刑法於
    九十四年二月二日修正公布，並於九十五年七月一日施行，
    按刑法第二條第一項規定：「行為後法律有變更者，適用行
    為時之法律。但行為後之法律有利於行為人者，適用最有利
    於行為人之法律」，被告行為後，刑法第四十一條第一項前
    段易科罰金之規定業修正變更為：「犯最重本刑為五年以下
    有期徒刑以下之刑之罪，而受六個月以下有期徒刑或拘役之
    宣告者，得以新臺幣一千元、二千元或三千元折算一日，易
    科罰金。」但依據修正前刑法第四十一條第一項前段易科罰
    金及修正前罰金罰鍰提高標準條例第二條前段（現已刪除）
    規定，被告行為時易科罰金折算標準，係以銀元一百元即新
    臺幣三百元以上、銀元三百元即新臺幣九百元以下折算一日
    ，則比較修正前後易科罰金折算標準，當以修正前之規定，
    較有利於被告，本件應依刑法第二條第一項前段，依修正前
    刑法第四十一條第一項前段及修正前罰金罰鍰提高標準條例
    第二條規定，定其易科罰金之折算標準。
五、次按刑法第六十二條自首規定所指之未發覺，係指有偵查犯
    罪職權之公務員尚未知悉犯罪事實與犯罪之人而言，而所謂
    知悉，固不以確知其為犯罪之人為必要，但必其犯罪事實確
    實存在，且為該管公務員所確知，且本於確切之根據得為合
    理之可疑，而對其人產生嫌疑時，即可謂業已發覺。查證人
    即臺南縣警察局永康分局鹽行派出所警員甲○○於審理中證
    稱：本件車禍發生之現場係屬鹽行派出所轄區，我在接獲通
    知至本件車禍現場，我一下巡邏車，被害人（即丁○○○）
    很氣憤跑到我旁邊，向我說被告酒後駕車，我就去問被告時
    ，聞到被告身上有濃濃之酒味，而判斷被告有喝酒，被告並
    未主動告知其有喝酒，因我係最先抵達現場，必須留置被告
    等待交通事故處理小組前來處理，且我向被告要證件時，被
    告不理會，並走來走去，一直撥電話，我一直跟著他走來走
    去，直至交通事故處理小組到場處理並施以酒測等語（見二
    審卷第五九頁至第六一頁），且證人即臺南縣警察局永康分
    局交通事件處理小組警員丙○○於審理中證稱：依照處理交
    通事故之流程，轄區派出所警員會比我先到場，我依照一一
    ０報案勤務中心通知至本件車禍現場處理，且在對被告施以
    酒測之前，係警員甲○○及發生車禍之對造向我表示被告有
    喝酒，被告並未向我表示其有喝酒，而在處理完畢並照相後
    ，我詢問現場之人是否為駕駛人，被告及車禍之對造答稱是
    ，我才會製作交通事故肇事人自首情形紀錄表等語至明（見
    二審卷第七五頁至第七八頁），再者甲○○確為至現場處理
    之轄區派出所警員無誤，亦有臺南縣警察局永康分局鹽行派
    出所職務分配表、員警出入登記簿及工作紀錄簿各一份可憑
    （見二審卷第六六頁至六八頁）。從而，上開由臺南縣警察
    局永康分局交通事件處理小組警員丙○○所製作之交通事故
    肇事人自首情形紀錄表，顯非針對被告觸犯刑法第一百八十
    五條之三之犯行而為，且最先據報前往現場之警員，本於被
    告係駕車肇事，且在被告未受酒測，亦未獲被告主動告知其
    有飲酒之前，即因被害人（即丁○○○）告知被告有喝酒之
    狀況，以及聞到被告身上存有酒味等事實根據之下，已對被
    告合理可疑其有飲酒，並據以對被告產生其有酒後駕駛之犯
    罪嫌疑，則被告並無所謂在偵查犯罪職權之公務員未發覺之
    前，即自承有觸犯刑法第一百八十五條之三之犯罪行為之情
    形存在，與刑法第六十二條規定之自首要件不符，無從適用
    該條規定。
六、原審以被告罪證明確，因而適用刑法第一百八十五條之三，
    修正前刑法第四十一條第一項前段，修正前罰金罰鍰提高標
    準條例第二條，現行法規所定貨幣單位折算新臺幣條例第二
    條，並審酌被告於假釋期間為本件犯行，且係第二次觸犯刑
    法第一百八十五條之三罪（被告曾於九十四年間，因服用酒
    類不能安全駕駛動力交通工具而駕駛，觸犯刑法第一百八十
    五條之三之公共危險案件，經本院判處罰金銀元三萬元確定
    ，並於九十四年四月六日執行完畢），而酒後駕車時之酒精
    濃度數值又高達每公升零點九一毫克，並未顧及大眾之交通
    安全，並參酌被告犯後坦承犯行之態度等一切情狀，量處有
    期徒刑三月，並諭知易科罰金之折算標準，其認事用法均無
    違誤，量刑亦稱妥適，被告以原判決量刑過重為由執為上訴
    ，為無理由，應予駁回。
據上論斷，應依刑事訴訟法四百五十五條之一第三項、第三百六
十八條，判決如主文。
本案經檢察官戊○○到庭執行職務。
中    華    民    國    96  　年    6    月  　7     日
                  刑事第十一庭審判長法  官  張維君
                                    法  官  黃翰義
                                    法  官  陳威龍
以上正本證明與原本無異。
不得上訴。
　　　　　　　　　　　　　　　　　　書記官　鄭吉裕
中　　華　　民　　國　　96　　年　　6 　　月　　8 　　日
附錄論罪科刑法條：
刑法第185條之3
服用毒品、麻醉藥品、酒類或其他相類之物，不能安全駕駛動力
交通工具而駕駛者，處1年以下有期徒刑、拘役或3萬元以下罰金
。
